【裁判字號】    92,訴,1954
【裁判日期】    921223
【裁判案由】    強盜
【裁判全文】
臺灣板橋地方法院刑事判決                        九十二年度訴字第一九五四號
    公  訴  人  臺灣板橋地方法院檢察署檢察官
    被      告  甲○○
    指定辯護人  本院公設辯護人  丙○○
右列被告因準強盜案件，經檢察官提起公訴（九十二年度偵字第一二三六二號），本
院判決如左：
    主  文
甲○○竊盜，處有期徒刑參月，如易科罰金，以參佰元折算壹日。
    事  實
一、甲○○意圖為自己不法之所有，於民國九十二年六月二十二日下午五時五分許，
    在臺北縣土城市○○路一五二號地下一樓之家樂福賣場內（即家福股份有限公司
    臺北土城分公司），竊取貨架上價值新臺幣四百五十元之化妝品「WHITIA精華液
    」一瓶，將外盒打開後棄置於飲料貨架後方，並將該瓶精華液置放於褲子右側口
    袋內，未結帳而步出收銀機台。然因其竊取過程業為家樂福安全課員工丁○○所
    目睹，遂於收銀機台外攔阻並報警查獲，當場扣得上開化妝品精華液一瓶。
二、案經家福股份有限公司臺北土城分公司訴由臺北縣政府警察局報請臺灣板橋地方
    法院檢察署檢察官偵查起訴。
    理  由
一、右揭犯罪事實，業據被告甲○○於警訊、偵查及本院審理中均坦承不諱，核與證
    人丁○○於本院審理中所證述之情節相符，並有贓物領據乙紙、贓物照片乙幀在
    卷可憑，足認被告之自白與事實相符。據此，本件事證明確，被告犯行堪以認定
    。
二、核被告所為，係犯刑法第三百二十條第一項之普通竊盜罪。公訴人以被告竊取上
    開化妝品後欲行離去時，因被證人即家樂福員工丁○○發現制止，為脫免逮捕竟
    當場出手對丁○○揮擊而施以強暴，因認被告係涉犯刑法第三百二十九條之準強
    盜罪嫌。按現行犯，不問何人得逕行逮捕之；犯罪在實施中或實施後即時發覺者
    ，為現行犯，刑事訴訟法第八十八條第一項、第二項分別定有明文。被告於行竊
    時即已為證人丁○○發覺，待被告未結帳而步出收銀台，確認被告有不法所有之
    意圖後，證人丁○○即因認被告觸犯竊盜犯行而將被告留置於辦公室，待警方到
    達處理，核其所為，顯屬逮捕現行犯之行為，證人丁○○雖因不具法律專業識而
    誤認其所為並非逮捕，然此對其所為之法律評價不生影響，合先敘明。惟按刑法
    第三百二十九條之準強盜罪，係以竊盜或搶奪，因防護贓物、脫免逮捕或湮滅罪
    證，而當場施以強暴、脅迫者為構成要件。其中所謂強暴，謂直接或間接對於人
    之身體施以暴力，壓制被害人之抗拒，或使被害人處於不能抗拒之狀態，最高法
    院八十二年度台上字第三八四二號判決意旨可資參照，亦即係主動以有形之體力
    或其他行為，造成被害人一種心理上或生理上被強制之狀態，始足當之，如僅有
    強力排除猛拖之被動行為，尚難認為有積極暴行而達於強暴脅迫之程度（最高法
    院四十三年度台上字第六七○號判決意旨參照）。本件被告堅決否認其於脫免逮
    捕時有對證人丁○○施以強暴手段，辯稱：其於離開家樂福安全課辦公室時，因
    證人丁○○等人欲阻擋其離去，故有反抗證人丁○○之行為，進而發生拉扯，其
    並無傷害證人丁○○或施強暴脅迫之犯意等語。經查：由證人丁○○於本院審理
    中證稱：「我們要他（指被告）坐好，他一直要起來往外面走，我們就用手攔他
    ，他就用手把我的手撥開，然後站起來，要把我撞開」、「因為他就一直起來要
    離開，我們把被告壓著，被告還是一直起來要走」、「我伸手把他攔住，叫他不
    要走，不然可能會構成強盜罪，他走到快到門的一半，我就把他拉回來」、「（
    辯護人問：他除了往外衝，還有撥開你們之外，還有何行為？）沒有，就是他要
    往外衝，我就拉他」等語觀之（參見九十二年十二月九日審判筆錄第五、七、八
    頁），可認當時係因被告欲起身離開辦公室，故證人丁○○即以手加以攔阻、壓
    制，而被告為抗拒證人丁○○之攔阻行為，方以手撥開丁○○之手，即僅屬抗拒
    攔阻之被動拉扯行為；至證人丁○○雖稱被告有「要把我撞開」（參見前述）之
    行為，惟綜觀其所證述之前後文，係指「然後站起來，要把我撞開」，亦即當時
    係因證人丁○○將被告「壓著」、及「用手攔他」，故被告起身之行為必定會對
    證人丁○○施以一定之作用力，證人丁○○主觀上或認此即為被告欲將其撞開之
    行為，但客觀上尚難認係被告欲主動以壓制證人丁○○之方式達其脫免逮捕之目
    的，衡情應僅屬被告抗拒證人丁○○壓制之被動行為。另證人丁○○雖證稱其大
    腿部分之傷勢，係因被告於離去時，遭被告之腳撞擊所致（參見前揭審判筆錄第
    六頁），惟其於偵查中係指稱：「（被告）手有揮動撥開我，導致我腿部撞擊桌
    腳」（參見偵查卷第三十四頁），前後指述已有不符，則其大腿部分之傷勢或係
    因拉扯間不慎撞擊桌腳所致，亦不無可能，自難遽認係被告故意所為。再者，由
    證人丁○○手部之傷勢觀之，主要係集中在雙手之手背部分，尤其是手指與手掌
    相連結之關節部位，有照片二幀附於偵查卷內可稽，顯非一般人主動攻擊時所會
    攻擊之部位，況證人丁○○亦證稱手部之傷勢「是因為被告一直撥拉我的手」（
    參見前揭審判筆錄第六頁），可見該部分之傷勢是因被告前述抗拒證人丁○○攔
    阻之被動拉扯行為所致，並非故意以強暴行為為之，至為灼然。據此，被告既非
    主動對證人丁○○施以有形之暴力，以壓制證人丁○○之抗拒，而僅係對證人丁
    ○○之攔阻、壓制被動地抗拒拉扯，復又查無其他積極證據足資證明被告有因脫
    免逮捕或防護贓物而當場對證人丁○○施以強暴之行為，揆諸前揭說明，尚難認
    被告有準強盜罪之犯行，起訴法條即有未恰，惟因起訴之基本社會事實即被告竊
    盜之事實仍屬同一，本院自應依法變更起訴法條。本院爰審酌被告並無前科，素
    行尚佳，有臺灣高等法院被告全國前案紀錄表乙份附卷可稽，僅因一時貪念而為
    本件犯行，惟所竊得之財物價值不高，被害人之損失不大，及其犯罪手段暨犯罪
    後坦承犯行之態度等一切情狀，量處如主文所示之刑，並諭知易科罰金之折算標
    準，以資懲儆。
三、公訴意旨另以：被告於前述脫免逮捕之過程中，當場出手對丁○○揮擊，而施以
    強暴，致丁○○受有雙手前臂多處擦傷、左大腿挫傷之傷害，因認被告涉犯刑法
    第二百七十七條第一項之普通傷害罪嫌。惟按告訴乃論之罪，告訴人於第一審辯
    論終結前得撤回告訴；又告訴經撤回者，應諭知不受理之判決，刑事訴訟法第二
    百三十八條第一項、第三百零三條第三款分別定有明文。本件告訴人丁○○告訴
    被告普通傷害案件，起訴書認係觸犯刑法第二百七十七條第一項之罪，依同法第
    二百八十七條之規定，須告訴乃論。茲因告訴人丁○○已於本院九十二年十二月
    九日審判期日中當庭撤回告訴，揆諸首開說明，本應為不受理之判決，然因公訴
    人認此部分犯行與經起訴之準強盜罪部分有想像競合之裁判上一罪關係，爰不另
    為不受理之諭知，附此敘明。
據上論斷，應依刑事訴訟法第二百九十九條第一項前段、第三百條，刑法第三百二十
條第一項，第四十一條第一項前段，罰金罰鍰提高標準條例第一條前段、第二條，判
決如主文。
本案經檢察官乙○○到庭執行職務。
中      華      民      國    九十二    年     十二     月    二十三    日
                              臺灣板橋地方法院刑事第一庭
                                  審判長法  官  陳  財  旺
                法  官  李  幼  妃
                                        法  官  張  紹  省
右正本證明與原本無異。
如不服本判決應於送達後十日內向本院提出上訴狀。
                                        書記官  周  雅  玲
中      華      民      國    九十二    年     十二     月    二十三    日
附錄本案論罪科刑法條全文：
刑法第三百二十條第一項（普通竊盜罪）
意圖為自己或第三人不法之所有，而竊取他人之動產者，為竊盜罪，處五年以下有期
徒刑、拘役或五百元以下罰金。


司法院資訊處製作；財團法人民間司法改革基金會備份。
